【裁判字號】    89,交上訴,1238
【裁判日期】    890814
【裁判案由】    公共危險等
【裁判全文】
臺灣高等法院臺南分院刑事判決             八十九年度交上訴字第一二三八號 Ｃ
      上  訴  人  臺灣臺南地方法院檢察署檢察官
      被      告  甲  ○  ○
右上訴人因被告公共危險等案件，不服臺灣臺南地方法院八十九年度交訴字第一六號
中華民國八十九年八月十四日第一審判決（起訴案號：臺灣臺南地方法院檢察署八十
八年度偵字第一０四一八號），提起上訴，本院判決如左：
      主      文
上訴駁回。
      事      實
一、甲○○於民國（下同）八十八年四月四日上午六時許，駕駛Ｊ４─九一六六號自
    用小客車，沿台南縣歸仁鄉○○村○○街由西向東行駛，途經該路段保六第四二
    號高幹前（即東西快速道路涵洞下），因路旁有道路工事，路面不平，理應注意
    車輛行駛時，駕駛人應注意車前狀況，隨時採取必要之安全措施及減速慢行，而
    依當時天氣晴朗、路面乾燥，視距良好之情形下，並無不能注意情事，竟疏於注
    意，於通過上開涵洞時，未減速慢行，猶超速行駛，亦未注意車前狀況，為閃避
    路旁道路工事，而偏向對向車道，致撞及對向車道自東向西由乙○○駕駛ＶＦＳ
    ─一七七號之輕型機車，乙○○當場人車倒地，昏迷不醒，受有頭部外傷合併臚
    內出血、疑似左側鎖骨骨折之傷害，並導致恥骨術後合併骨髓炎、頭部外傷合併
    腦震盪及神智改變延遲性腦內出血等傷害，甲○○明知駕車肇事致乙○○受傷倒
    地，已成無自救力之人，應依道路交通管理處罰條例第六十二條第一項之規定，
    立即採取救謢或其他必要措施，並向警察機關報告，不得駛離，竟不為其生存所
    必要之保護而逃逸，幸為晨跑路人發現，將乙○○送醫始獲救護，嗣因甲○○所
    駕車輛之車牌於肇事後掉落現場，為他人尋獲送交警方，經警循線查知上情。
二、案經乙○○訴由台南縣警察局歸仁分局報請臺灣臺南地方法院檢察署檢察官偵查
    起訴。
      理      由
一、本件被告行為時為現役軍人，雖本件犯罪及警察機關發覺均在被告任職服役中，
    惟被告已於行為後之八十八年五月十九日退伍，有台南縣關廟鄉公所八十八年十
    一月三日八八關所兵字第一一九三七號函足按 (偵卷第二十六頁)，本件既經告
    訴人告訴，並經警方報告偵辦，參酌軍事審判法第五條第一項但書之規定，原審
    有審判權，應先敘明。
二、被告甲○○經本院合法傳喚，無正當理由不到庭，惟被告甲○○於右揭時地駕車
    肇事致告訴人乙○○受傷及事後駕車逃逸之事實，業據被告甲○○於警訊、偵查
    中及原審審理時供承不諱，核與告訴人乙○○指訴情節相符，復有台南縣警察局
    道路交通事故調查報告表、台南市立醫院診斷證明書、新樓醫院勞工保險傷病診
    斷書、現場照片十二禎等附卷可稽，事證至為明確。
三、按「車輛行駛時，駕駛人應注意車前狀況，隨時採取必要之安全措施及前開路段
    限速時速六十公里，肇事路段位於東西向快速道路涵洞下，路旁有道路工事，路
    面有少許凹陷，被告行經該路段自應注意車前狀況，減速慢行作隨時停車之準備
    ，而依當時天氣晴朗、路面乾燥，視距良好之情形下，實無不能注意情事，竟疏
    於注意，致偏向到對向車道，並超速行駛，肇致本件車禍，而由現場圖所示刮地
    痕起點至機車被撞後位置，長達二五．六公尺，足認被告行經該路段時明顯逾時
    速六十公里，被告有過失，責任，至為灼然。告訴人因本件車禍受傷，所受傷害
    與被告上開過失行為間有相當因果關係，被告過失傷害犯行洵堪認定。
四、依道路交通管理處罰條例第六十二條第一項之規定「汽車駕駛人，駕駛汽車肇事
    致人受傷或死亡，應即採取救護或其他必要措施，並向警察機關報告，不得駛離
    」被告明知肇事致告訴人倒地昏迷，竟不為其生存所必要之保護措施，亦未報警
    ，反加速駛離，證人即與被告同車之長官王台興於警訊中亦陳述：「甲○○當時
    阻止我向軍事上級單位報告」，及被告自承二次回到車禍現場找不到掉落的車牌
    ，且於肇事後將所承租之Ｊ４─九一六六號自小客車棄置於歸仁鄉○○路五二六
    號前為警查獲之事實，堪認被告確毫無救護之意，事證明確，其肇事遺棄罪行亦
    堪認定。
五、核被告所為，係犯刑法第一百八十五條之四公共危險罪及第二百八十四條第一項
    前段過失傷害罪。按刑法於八十八年四月二十一日修正公布，就駕駛動力交通工
    具肇事，致人死傷而逃逸者，另為處罰規定，比較同法第二百九十四條第一項與
    修正後第一百八十五條之四之規定，其法定刑相同，本於後法優於前法及後法為
    特別處罰規定之原則，自以適用修正後同法第一百八十五條之四之規定。所犯前
    開二罪間，犯意各別，行為互殊，應分論併罰。原審以被告罪證明確，因予適用
    刑法第二條第一項前段、第一百八十五條之四、第二百八十四條第一項前段、第
    五十一條第五款、罰金罰鍰提高標準條例第一條前段規定，併審酌被告犯罪之過
    失程度嚴重、犯罪動機、目的、手段、其品性及智識程度、犯罪所生之危害及犯
    罪後尚未賠償告訴人，及肇事後逃逸棄告訴人於不顧惡性嚴重，不應輕貸等一切
    情狀，分別量處被告過失傷害部分有期徒刑五月、肇事逃逸罪部分有期徒刑一年
    ，並定應執行刑為有期徒刑一年四月，以示懲儆。本院經核原判決認事用法並無
    違誤，量刑亦為妥適。檢察官上訴意旨，指摘原判決量刑過輕，非有理由，應予
    駁回。
六、被告經合法傳喚，無正當理由不到庭，不待其陳述逕行判決。
據上論斷，應依刑事訴訟法第三百六十八條、第三百七十一條判決如主文。
本案經檢察官羅清溪到庭執行職務。
中    華    民    國      八十九      年      十二      月      二十一  日
                                  臺灣高等法院臺南分院刑事第五庭
                                      審判長法官  茆    臺    雲
                                            法官  蔡    長    林
                                            法官  曾    平    杉
右正本證明與原本無異。
肇事逃逸部分如不服本判決，應於判決送達後十日內向本院提出上訴狀，其未敘述理
由者並應於提出上訴狀後十日內向本院補提理由書（應附繕本)。
過失傷害部分不得上訴。
                                      法院書記官  黃    全    忠
中    華    民    國      八十九      年      十二      月      二十二  日
附錄法條：
刑法第一百八十五條之四：駕駛動力交通工具肇事，致人死傷而逃逸者，處六月以上
                        五年以下有期徒刑。
刑法第二百八十四條第一項前段：因過失傷害人者，處六月以下有期徒刑、拘役或五
                              百元以下罰金，致重傷者，處一年以下有期徒刑、
                              拘役或五百元以下罰金。


司法院資訊處製作；財團法人民間司法改革基金會備份。
